【裁判字號】    94,訴,3884
【裁判日期】    950118
【裁判案由】    違反台灣地區與大陸地區人民關係條例
【裁判全文】
臺灣臺中地方法院刑事判決              94年度訴字第3884號
公  訴  人  臺灣臺中地方法院檢察署檢察官
被      告  甲○○
上列被告因違反臺灣地區與大陸地區人民關係條例案件，經檢察
官提起公訴（九十四年度偵字第四一八二號），本院合議庭裁定
改依簡式審判程序審理後，判決如下：
    主    文
甲○○共同違反不得使大陸地區人民非法進入臺灣地區之規定，
處有期徒刑壹年壹月。緩刑參年。
    犯罪事實
一、甲○○與大陸女子李麗娟並無結婚真意，為使大陸女子李麗
    娟非法進入臺灣地區，竟與姓名、年籍不詳，綽號「阿堯」
    及「阿水」之二名成年男子共同基於使大陸地區人民非法進
    入臺灣地區及行使明知為不實之事項而使公務員登載於職務
    上所掌之公文書之犯意聯絡，由綽號「阿堯」及「阿水」之
    男子安排無結婚真意之甲○○前往大陸地區，先行與李麗娟
    於民國九十三年六月三十日在大陸地區虛偽辦理結婚登記，
    再取得大陸地區公證處所核發之結婚公證書，並檢附財團法
    人海峽交流基金會（下稱海基會）之證明，由甲○○於九十
    三年八月十四日，持上開結婚公證書及證明至臺中縣警察局
    清水分局（下稱清水分局），填具「大陸地區人民進入臺灣
    地區保證書」，辦理大陸地區人民進入臺灣地區之保證責任
    ，使辦理前開事項之警員林威志將甲○○與李麗娟結婚等不
    實內容記載於其職務上所掌保證書之「對保或證明機關（構
    ）簽註意見欄」，甲○○取得載有前開不實事項之大陸地區
    人民進入臺灣地區保證書，旋於同年八月十六日持向內政部
    警政署入出境管理局（下稱境管局）以「探親」為由，申請
    李麗娟進入臺灣地區之旅行證以為行使，並由甲○○填載「
    大陸地區人民進入臺灣地區旅行證申請書」，載明甲○○及
    李麗娟為配偶關係，使有實質審查權的該局經辦公務員據以
    核發中華民國臺灣地區旅行證，足以生損害於警察機關核對
    大陸地區人民進入臺灣地區保證責任之正確性。甲○○、綽
    號「阿堯」及「阿水」者即共同以此非法方法，使大陸地區
    人民李麗娟於九十三年十一月十九日進入臺灣地區。而綽號
    「阿堯」及「阿水」除供應甲○○在大陸地區的費用外，並
    給付甲○○新臺幣（下同）六萬元作為報酬。嗣因員警進行
    戶口查勤時發現李麗娟並未居住在甲○○的戶籍地址，始循
    線查悉上情。
二、案經臺中縣警察局清水分局報請臺灣臺中地方法院檢察署檢
    察官偵查起訴。
    理    由
一、上開犯罪事實，業據被告甲○○於本院審理時坦承不諱，復
    有第一商業銀行清水分行九十四年十月二十五日（九四）一
    清字第一五五號函、大陸地區人民進入臺灣地區旅行證申請
    書、大陸地區人民進入臺灣地區保證書及大陸配偶二度面談
    逾期停留報表等存卷足佐，足見被告上開自白，核與事實相
    符。本案事證明確，被告上開犯行，洵堪認定。
二、核被告所為，係犯刑法第二百十六條、第二百十四條之行使
    公務員登載不實文書罪及違反臺灣地區與大陸地區人民關係
    條例第十五條第一款之不得使大陸地區人民非法進入臺灣地
    區之規定，應依同條例第七十九條第一項處斷。被告與綽號
    「阿堯」及「阿水」者，就上開犯行，有犯意聯絡及行為分
    擔，為共同正犯。被告所犯上開二罪間，有方法、目的之牽
    連關係，為牽連犯，應從一重之臺灣地區與大陸地區人民關
    係條例第七十九條第一項處斷。至被告所為上開行使公務員
    登載不實文書之犯罪事實部分，固未據公訴人起訴，然公訴
    蒞庭檢察官既已當庭追加此犯罪事實，且此部分與公訴人已
    起訴經論罪之違反臺灣地區與大陸地區人民關係條例第十五
    條第一款規定之犯罪事實，具有牽連犯之裁判上一罪關係，
    為起訴效力所及，本院自當併予審究。爰審酌被告犯罪之動
    機、目的、手段、所生之危害及被告犯罪後，業已坦承犯行
    ，並繳交十萬元予國庫，其犯罪後態度堪稱良好，顯然有所
    悔悟等一切情狀，量處如主文所示之刑。末查被告前未曾受
    有期徒刑以上刑之宣告，有臺灣臺中地方法院檢察署刑案資
    料查註紀錄表一份附卷可按，被告坦承犯行，深具悔意，其
    經此教訓，當知警惕戒慎而無再犯之虞，本院綜核各情，認
    其所受上開宣告之刑，以暫不執行為適當，爰併予宣告緩刑
    三年，以啟自新。
三、至公訴意旨另以：被告於不詳時間，持大陸地區公證處所核
    發之結婚公證書，向臺中縣清水鎮戶政事務所辦理結婚登記
    ，使負責辦理結婚登記之人員將此不實之事項，登載於其職
    務上所掌之戶籍登記簿及戶籍謄本之公文書，足生損害於戶
    政管理之正確性。因認被告就此部分涉有刑法第二百十四條
    之使公務員登載不實罪嫌云云。經查，上開犯罪事實，固經
    被告為認罪之陳述；然本院向臺中縣清水鎮戶政事務所函索
    被告戶籍謄本之結果，被告實未以上開結婚公證書向戶政事
    務所申請辦理結婚登記等事宜，其國民身分證係九十一年十
    月二十二日所換發，九十三年間則未換發過國民身分證，此
    有該戶政事務所九十四年十二月二十三日中縣清戶字第０九
    四０００三八七七函附被告戶籍謄本及本院公務電話紀錄存
    卷足佐，並經本院當庭勘驗被告於九十一年十月二十二日所
    補發國民身分證，確認其配偶欄處仍為空白無訛。基上，被
    告並無向戶政機關辦理上開結婚登記之手續，而無成立上開
    罪責之餘地甚明，是此部分自屬不能證明被告犯罪，原應為
    無罪判決之諭知，然因公訴人認此部分與已起訴經論罪之犯
    罪事實，具有牽連犯之裁判上一罪關係，爰不另為無罪之諭
    知，附此敘明。
據上論斷，應依刑事訴訟法第二百七十三條之一第一項、第二百
九十九條第一項前段，臺灣地區與大陸地區人民關係條例第七十
九條第一項、第十五條第一款，刑法第十一條前段、第二十八條
、第二百十六條、第二百十四條、第五十五條、第七十四條第一
款，罰金罰鍰提高標準條例第一條前段，判決如主文。
中    華    民    國    95    年    1     月    18    日
                  刑事第一庭  法  官  許惠瑜
以上正本證明與原本無異
如不服本判決，應於送達後十日內向本院提出上訴狀（須附繕本
），上訴於臺灣高等法院臺中分院。
                              書記官  陳其良
中    華    民    國    95    年    1     月    18    日
附錄論罪科刑法條：
中華民國刑法第214條
 (使公務員登載不實罪)
明知為不實之事項，而使公務員登載於職務上所掌之公文書，足
以生損害於公眾或他人者，處三年以下有期徒刑、拘役或五百元
以下罰金。
臺灣地區與大陸地區人民關係條例第15條（第一款）
下列行為不得為之：
一  使大陸地區人民非法進入臺灣地區。
臺灣地區與大陸地區人民關係條例第79條第1項
違反第十五條第一款規定者，處一年以上七年以下有期徒刑，得
併科新臺幣一百萬元以下罰金。


司法院資訊處製作；財團法人民間司法改革基金會備份。
